【裁判字號】    95,簡,146
【裁判日期】    951130
【裁判案由】    使用牌照稅罰鍰
【裁判全文】
臺中高等行政法院判決
                                     95年度簡字第00146號
原      告  甲○○
訴訟代理人  丁○○
被      告  苗栗縣稅捐稽徵處
代  表  人  乙○○
訴訟代理人  丙○○
上列當事人間因使用牌照稅罰鍰事件，原告不服苗栗縣政府中華
民國95年7月28日95年苗府訴字第17號訴願決定，提起行政訴訟
，本院判決如下︰
    主  文
原告之訴駁回。
訴訟費用由原告負擔。
    事  實
壹、事實概要：
    緣原告所有車號WO-3779號自用小客貨車（汽缸總排氣量1,
    997立方公分，下稱系爭車輛），於民國94年4月7日報停未
    申請復駛及使用（移用）他車8572-JS牌照，嗣於94年6月30
    日使用公共道路（苗栗縣苑裡鎮○○路興亞水泥前）為警方
    查獲，移由被告機關就報停未申請復駛部分，處以94年4月7
    日至6月30日止應納稅額新台幣（下同）2,615元2倍之罰鍰
    計5,200元；另就移用使用牌照（使用他車牌照）部分，處
    以全年應納稅額11,230元2倍之罰鍰計22,400元，共合計27,
    600元。原告就移用使用牌照部分不服，申經復查，未獲變
    更，提起訴願，亦遭決定駁回，遂提起行政訴訟。
貳、兩造聲明：
  一、原告聲明求為判決：
（一）訴願決定及原處分關於移用使用牌照（使用他車牌照）部
      分，以全年應納稅額11,230元2倍罰鍰計22,400元之處分
      均撤銷。
（二）訴訟費用由被告負擔。
  二、被告聲明求為判決：
      駁回原告之訴。
參、兩造之爭點：
  一、原告主張之理由：
（一）關於原告所有系爭車輛，94年4月7日報停，本不得於未申
      請復駛而行駛，雖原告於94年6月30日使用他車8572-JS牌
      照並將之使用於公共道路為警查獲，受處分應理所當然。
      惟按「相同之事件應為相同之處理，不同之事件則應為不
      同之處理，除有合理正當之事由外，否則不得為差別待遇
      」；又「行政行為，非有正當理由，不得為差別待遇」，
      為行政程序法第6條所規定。次按「報停、繳銷或註銷牌
      照之交通工具使用公共水陸道路經查獲者，除責令補稅外
      ，處以應納稅額2倍之罰鍰。」「交通工具使用牌照有轉
      賣、移用者，處以應納稅額2倍之罰鍰。」為使用牌照稅
      法第28條第2項及第31條分別定有明文。被告機關就報停
      未申請復駛部分，處以95年4月7日至6月30日止應納稅額
      2,615元2倍之罰鍰計5,200元；就移用使用牌照（使用他
      車牌照）部分，處以全年應納稅額11,230元2倍之罰鍰22,
      400元，參照上述之使用牌照稅法第28條第2項及第31條規
      定，均定明「處以應納稅額2倍之罰鍰」，前後之罰鍰標
      準不一致，又法條無特別加重處罰之規定，被告機關就移
      用使用牌照（使用他車牌照）部分，處以全年應納稅額11
      ,230 元2倍之罰鍰22,400元，而不顧就報停未申請復駛部
      分，處以「95年4月7日至6月30日止」期間之應納稅額2,6
      15元2倍之罰鍰計5,200元之處分，顯有違行政程序法第6
      條之規定，被告機關漏未審酌本案是否符合「平等原則」
      ，認上述差異之處分，並無任何違法與不當，逕認原告之
      主張顯無理由，原告不服，乃請求判決如聲明。
（二）至於移用車牌部分，因原告為中古車商，車子均由原告買
      回，嗣因停駛車輛要開到修車廠修理，故將另一部車8572
      -JS牌照暫時移用。雖因移用車牌而有違規，惟上開兩車
      輛均遭註銷車牌及處罰2倍罰鍰，顯有一案二罰，對原告
      實屬不公，若欲二罰，亦不能以全年度計算，因其中一輛
      車之使用期間僅有違規舉發之當時，而非整年度都在使用
      ，故該車不能以全年度來計算罰鍰，況使用牌照稅法第28
      條與第31條之應納稅額之解釋意義不同，被告機關不能擴
      大解釋。
  二、被告主張之理由
（一）按「報停、繳銷或註銷牌照之交通工具使用公共水陸道路
      經查獲者，除責令補稅外，處以應納稅額2倍之罰鍰。」
      「交通工具使用牌照有轉賣、移用者，處以應納稅額2倍
      之罰鍰。」為使用牌照稅法第28條第2項及第31條所規定
      。本件原告所有系爭車輛，因94年4月7日報停未申請復駛
      及使用他車8572-JS牌照，於94年6月30日使用公共道路為
      警方查獲，取具有苗栗縣警察局及交通部公路總局新竹區
      監理所摯發之苗縣警交字第F00000000號、竹監營字第510
      039656號舉發違反道路交通管理事件通知單附卷佐證，違
      章事實明確，堪予認定。被告依法就報停未申請復駛部分
      ，裁處94年4月7日至6月30日止之應納稅額2,615元2倍罰
      鍰計5,200元，及就移用使用牌照（使用他車牌照）部分
      ，處以全年應納稅額11,230元2倍之罰鍰計22,400元，共
      合計27,600元，應屬適法。
（二）次按「查使用牌照稅法第28條第2項規定：『報停、繳銷
      或註銷牌照之交通工具使用公共水陸道路經查獲者，除責
      令補稅外，處以應納稅額2倍之罰鍰。』又同法第31條規
      定：『交通工具使用牌照有轉賣、移用者，處以應納稅額
      2倍之罰鍰』。本案行為人以報停未申請復駛車輛使用公
      共道路，與其移用他車已完稅之號牌（使用牌照），分屬
      二種不同違章行為，依行政罰法第25條規定應分別處罰之
      ，亦即應分別依使用牌照稅法第28條第2項及同法第31條
      規定處罰。」為財政部95年5月2日台財稅字第0950452369
      0號函所釋示。及「納稅義務人違反作為義務而被處行為
      罰，僅須其有違反作為義務之行為即應受處罰；而逃漏稅
      捐之被處漏稅罰者，則須具有處罰法定要件之漏稅事實方
      得為之。如同時符合行為罰及漏稅罰之處罰要件時，除處
      罰性質與種類不同，必須採用不同之處罰方法或手段，以
      達行政目的所必要者外，不得重複處罰。」亦為司法院釋
      字第503號解釋在案。而使用牌照稅法第28條第2項所指報
      停牌照之交通工具，因該使用牌照稅計算至報停日（本件
      為94年4月7日），報停後即不許再使用，若繼續使用，即
      屬未稅之車輛，相較於正常繳稅之車輛，即有不公平。又
      使用牌照稅法第31條所指交通工具使用牌照移用者，即懸
      掛他車號牌或將號牌借他車懸掛，係以不正當方法使用牌
      照之行為，該二法條立法意旨不同，故分開立法，前者旨
      在規範逾期或報停之車輛使用公共水陸道路被查獲之處罰
      ，後者旨在規範轉賣或移用牌照之處罰，是使用牌照稅法
      第28條2項及第31條之規定，其處罰性質不同，並非一案
      二罰。
（三）又按「．．．說明：二查車輛所有人報停、繳（註）銷牌
      照，與車輛經監理機關吊銷、逕行註銷之情形有別，兩者
      不宜採用相同之處罰標準，蓋因車輛辦理報停、繳（註）
      銷牌照手續，稽徵機關同時清理舊欠，且牌照既繳回監理
      機關，已無牌照可供懸掛，尚難遽予認定其以前年度有使
      用，除其查獲年度應補稅處罰外以前年度應免予補稅處罰
      。」「使用牌照稅法第31條規定：『交通工具使用牌照如
      有轉賣、移用者，處以應納稅額4倍（按：現為2倍）之罰
      鍰。』係就轉賣移用使用牌照之行為加以處罰，故上開規
      定所稱『應納稅額』應指當期全年應納稅額而言，尚不得
      以扣除當期已納稅額後之餘額作為計算標準。」分別為財
      政部88年6月24日台財稅第000000000號及80年11月19日台
      財稅第800421748號函所釋示。本件報停未申請復駛部分
      ，因該車於94年4月7日辦理報停牌照，同時亦繳清之前稅
      款，且牌照既繳回監理機關，已無牌照可供懸掛，故依法
      裁處94年4月7日至6月30日止之應納稅額2,615元2倍罰鍰
      計5,200元，另使用他車8572-JS牌照部分，係就該移用使
      用牌照之行為所作之處罰，尚不得以被查獲時之實際使用
      期間來計算。
    理  由
一、按「報停、繳銷或註銷牌照之交通工具使用公共水陸道路經
    查獲者，除責令補稅外，處以應納稅額2倍之罰鍰。」使用
    牌照稅法第28條第2項定有明文。又「汽車因故停駛或依法
    令規定責令停駛時，應填具異動登記書向公路監理機關辦理
    停駛登記，並將號牌及行車執照繳存。」「停駛車輛復駛時
    應填具異動登記書向原登記停駛之公路監理機關申請認可並
    予登記後，發還牌照。」為道路交通安全規則第25條、第27
    條所規定。準此，汽車停駛，既應填具異動登記書向公路監
    理機關辦理停駛登記，並將號牌及行車執照繳存；復駛時同
    應填具異動登記書向原登記停駛之公路監理機關申請認可並
    予登記後，發還牌照，則車輛依法辦理報停，其使用牌照稅
    計算至報停日；倘未依規定申請復駛而繼續使用，即屬未稅
    之車輛使用公共道路，符合使用牌照稅法第28條第2項規定
    ，其應納稅額，係指報停日至被查獲日之使用牌照稅額。次
    按「使用牌照不得轉賣、移用或逾期使用。」「交通工具使
    用牌照有轉賣、移用者，處以應納稅額2倍之罰鍰。」分別
    為使用牌照稅法第20條及第31條所明定。由上兩條文觀之，
    使用牌照稅法第31條所處罰者，乃交通工具使用牌照之轉賣
    、移用或逾期使用，其中轉賣、移用使用牌照部分，係就轉
    賣、移用使用牌照之行為加以處罰，故使用牌照稅法第31條
    規定所稱「應納稅額」，自指當期全年應納稅額而言。是財
    政部88年6月24日台財稅第000000000號及80年11月19日台財
    稅第800421748號函釋依序規定：「說明：二查車輛所有人
    報停、繳（註）銷牌照，與車輛經監理機關吊銷、逕行註銷
    之情形有別，兩者不宜採相同之處罰標準，蓋因車輛辦理報
    停、繳（註）銷牌照手續，稽徵機關同時清理舊欠，且牌照
    既繳回監理機關，已無牌照可供懸掛，尚難遽予認定其以前
    年度有使用，除其查獲年度應補稅處罰外以前年度應免予補
    稅處罰。」「使用牌照稅法第31條規定：『交通工具使用牌
    照有轉賣、移用者，處以應納稅額4倍（按：現為2倍）之罰
    鍰。』係就轉賣移用使用牌照之行為加以處罰，故上開規定
    所稱『應納稅額』應指當期全年應納稅額而言，尚不得以扣
    除當期已納稅額後之餘額作為計算標準」等語，符合法律規
    定意旨，均得適用。末按，行為人以報停未申請復駛車輛使
    用公共道路，而違反使用牌照稅法第28條第2項；與其移用
    他車已完稅之號牌（使用牌照），違反同法第31條規定，分
    屬二種不同之違章行為，且處罰性質亦異，自應分別處罰之
    。
二、本件原告所有系爭車輛（汽缸總排氣量1,997立方公分）因
    94年4月7日報停未申請復駛及使用他車8572-JS牌照，於94
    年6月30日使用公共道路為警方查獲之事實，有違牌紀錄查
    詢、代違反道路交通管理事件通知書（含稅費現況、稅費歷
    史）、苗栗縣警察局及交通部公路總局新竹區監理所摯發之
    苗縣警交字第F00000000號、竹監營字第510039656號舉發違
    反道路交通管理事件通知單附卷（被告訴願案件卷宗）可稽
    ，並經原告陳明屬實，其違規事證明確，堪予認定。揆諸首
    揭規定及說明，被告就原告報停未申請復駛部分，裁處94年
    4月7日至6月30日止之應納稅額2,615元2倍罰鍰計5,200元；
    及就移用使用牌照（使用他車牌照）部分，處以全年應納稅
    額11,230元2倍之罰鍰計22,400元（合計27,600元），於法
    並無違誤，訴願決定遞予維持，亦無不合。原告訴訟論旨所
    為主張，難認可採，其訴為無理由；因本件係屬適用簡易訴
    訟程序案件，爰不經言詞辯論，以判決駁回其訴。
據上論結，本件原告之訴為無理由，依行政訴訟法236條、第233
條第1項、第195條第1項後段、第98條第3項前段，判決如主文。
中    華    民    國    95    年    11    月    30    日
                        第二庭  法  官  胡  國  棟
以上正本證明與原本無異。
如不服本判決，應於判決送達後20日內，以本訴訟事件所涉及之
法律見解具有原則性者，始得向本院提出上訴狀並表明上訴理由
，經最高行政法院許可，否則不得上訴；如於本判決宣示後送達
前提起上訴者，應於判決送達後20日內補提上訴理由書（均應依
對造人數提出繕本）。
提起上訴應預繳送達用雙掛號郵票390元（34元及5元郵票各10份
)。
中    華    民    國    95    年    11    月    30    日
                                書記官  詹  靜  宜


司法院資訊處製作；財團法人民間司法改革基金會備份。
